臺灣高等法院臺南分院刑事裁定
110年度毒抗字第249號
抗  告  人  
即  被  告  甲○○


上列抗告人因聲請強制戒治案件，不服臺灣臺南地方法院中華民
國110年3月17日裁定(110年度毒聲字第246號)，提起抗告，本院
裁定如下：
    主  文
抗告駁回。
    理  由
一、本件抗告意旨略以：抗告人即被告甲○○（下稱被告）不服原
    審裁定，所憑之有無繼續施用毒品傾向評估標準紀錄表，以
    被告前科計分失於公平性，請求廢棄原裁定而提起抗告云云
    。
二、按觀察、勒戒後，檢察官或少年法院（地方法院少年法庭）
    依據勒戒處所之陳報，認受觀察、勒戒人無繼續施用毒品傾
    向者，應即釋放，並為不起訴之處分或不付審理之裁定；認
    受觀察、勒戒人有繼續施用毒品傾向者，檢察官應聲請法院
    裁定或由少年法院（地方法院少年法庭）裁定令入戒治處所
    強制戒治，其期間為6個月以上，至無繼續強制戒治之必要
    為止，但最長不得逾1年，毒品危害防制條例第20條第2項定
    有明文。是檢察官依據勒戒處所之陳報，認受觀察、勒戒人
    有繼續施用毒品傾向者，應聲請法院裁定令入戒治處所強制
    戒治，此乃戒絕毒癮之法定程序。次按勒戒處所應注意觀察
    受觀察、勒戒人在所情形，經醫師研判其有或無繼續施用毒
    品傾向後，至遲應於觀察、勒戒期滿之15日前，陳報該管檢
    察官或少年法院（庭），觀察勒戒處分執行條例第8條第1項
    亦定有明文。依據上開規定，受觀察、勒戒人有無繼續施用
    毒品之傾向，係由醫師研判。又有無繼續施用毒品傾向之評
    估標準，並非完全以受勒戒人勒戒後之結果為準，勒戒前之
    各種情況，仍應作為評估之依據，依勒戒處所評分說明手冊
    規定，係以「前科紀錄與行為表現」、「臨床評估」及「社
    會穩定度」3 項合併計算分數：㈠分數60分以上，判定為有
    繼續施用毒品傾向；㈡50分以下判定為無繼續施用毒品傾向
    ；㈢51分至59分間判定者再做整體評估後決定，若判定為有
    繼續施用毒品傾向需加註理由；㈣情形特殊之個案，在認定
    依據上述分數判定原則不合適時，可依據實際之狀況詳實註
    明判定之理由，另為判定有或無繼續施用毒品傾向。而其中
    之「前科紀錄與行為表現」係依毒品犯罪相關司法紀錄、首
    次毒品犯罪年齡、其他犯罪相關紀錄、入所時尿液毒品檢驗
    、所內行為表現；「臨床評估」係物質使用行為、合法物質
    濫用、使用方式、使用年數、精神疾病共病（含反社會人格
    ）、臨床綜合評估（含病識感、動機、態度、就醫意願）；
    「社會穩定度」則係依工作、家庭等；作為判斷分數之依據
    。判定者判定前科紀錄與行為表現、臨床評估及社會穩定度
    合計3 項分數，固係供為判定者判定「有無繼續施用毒品傾
    向」之審酌標準，但非唯一標準。綜合評分者，應根據臨床
    實務，有具體事證，認為個案「有繼續施用毒品傾向」者，
    以綜合評分者所評估為準，此有「有無繼續施用毒品傾向」
    評估標準、評分說明手冊可稽。
三、關於有無繼續施用毒品傾向之評估標準，法務部已於110年3
    月26日以法矯字第11006001760號函修正頒布「有無繼續施
    用毒品傾向評估標準紀錄表」、「有無繼續施用毒品傾向評
    估標準評分說明手冊」，上開評分說明手冊載明判定之原則
    ：「受觀察勒戒人入所後，經過2週時間的觀察、勒戒，由
    處所及醫療人員依據其各項紀錄、資料及觀察勒戒期間之行
    為表現，加以評分。在勒戒人入所4-6週後，可再做一次評
    估以做必要之評分修正。每一大項皆有靜態因子與動態因子
    。先以靜態因子分數評分，靜態因子分數總分在60分（含）
    以上為『有繼續施用毒品傾向』；60分以下，與動態因子分數
    相加，如果總分在60分（含）以上，為『有繼續施用毒品傾
    向』」，又評估標準紀錄表及說明手冊中「前科紀錄與行為
    表現」之第1題及第3題之計分方式修正如下，餘無修正：㈠
    第1項「毒品犯罪相關司法紀錄」：計分方式修正為每筆(次
    )5分，總分上限為10分；㈡第3項「其他犯罪相關紀錄」：計
    分方式修正為每筆(次)2分，總分上限為10分。是被告有無
    「繼續施用毒品傾向」，係依具體個案之臨床實務及相關事
    證等情綜合判定，有其相當之專業依據及標準，且涉及專門
    醫學，又衡酌強制戒治之目的，係為協助施用毒品者戒斷毒
    品之心癮及身癮所為之一種保安處分類型，而該評估標準係
    將與判斷有無繼續施用傾向之相關因素加以列舉及量化，適
    用於每一位受觀察、勒戒處分之人，具一致性、普遍性、客
    觀性，以利執法者判定受勒戒人有無繼續施用毒品傾向，且
    避免執法者之判斷流於恣意，倘其評估由形式上觀察，無擅
    斷或濫權等明顯不當之情事，法院宜予尊重。
四、查被告因施用第一級毒品海洛因、第二級毒品甲基安非他命
    案件，經原審以109年度毒聲字第150號裁定令入法務部○○○○
    ○○○○附設勒戒處所觀察、勒戒，於110年2月5日送該勒戒處
    所執行，嗣經觀察、勒戒後，評估其前科紀錄與行為表現、
    臨床評估及社會穩定度等，綜合判斷認被告有繼續施用毒品
    傾向乙節，有原審109年度毒聲字第150號裁定、臺灣臺南地
    方檢察署檢察官觀察勒戒處分執行指揮書、法務部○○○○○○○○
    110年3月9日以高戒所衛字第11010001270號函所附之被告有
    無繼續施用毒品傾向評估名冊、有無繼續施用毒品傾向證明
    書、評估標準紀錄表各1份記載甚詳（見臺灣臺南地方檢察
    署109 年度毒偵字第1358號卷）在卷可稽。依上開有無繼續
    施用毒品傾向評估標準紀錄表之記載，被告在前科紀錄與行
    為表現方面評分42分（靜態因子42分、動態因子0分），在
    臨床評估方面評分30分（靜態因子26分、動態因子4 分），
    在社會穩定度方面得分5 分（靜態因子0 分、動態因子5分
    ），靜態因子得分合計68分，動態因子得分合計9分，靜態
    因子與動態因子總分合計77分；惟依法務部於110年3月26日
    修正評估標準調整後，因其「前科紀錄與行為表現」項下之
    「毒品犯罪相關司法紀錄」及「其他相關犯罪紀錄」之評估
    標準修正，依上開修正後評估標準重新計算被告之總分，被
    告在前科紀錄與行為表現方面評分30分（靜態因子30分、動
    態因子0分），在臨床評估方面評分30分（靜態因子26分、
    動態因子4 分），在社會穩定度方面得分5 分（靜態因子0 
    分、動態因子5分），靜態因子得分合計56分，動態因子得
    分合計9分，靜態因子與動態因子總分合計65分，仍逾60分
    ，而綜合判斷仍應評定為「有繼續施用毒品傾向」，有法務
    部○○○○○○○○附設勒戒處所110年3月30日高戒所衛字第110100
    01890號函檢附重新評定之「有無繼續施用毒品傾向證明書
    」及「有無繼續施用毒品傾向評估標準紀錄表」附卷可憑（
    原審毒聲字第246號卷第41至45頁）。上開判定結果係依主
    管機關訂頒之最新修正之評估基準進行，在客觀上並無逾越
    裁量標準，且上開判定結果是由專業醫師依前開評估基準所
    為之專業判斷，是法務部○○○○○○○○判定被告有繼續施用毒品
    之傾向，顯非無據。抗告意旨所指原裁定所憑之有無繼續施
    用毒品傾向評估標準以被告前科計分失於公平性之所述，均
    與上述卷附之評估標準紀錄表內容所載均有未合，且依新修
    正評估標準及臺灣高等法院被告前案紀錄表檢視，評分項目
    之「前科紀錄與行為表現」中，被告有⑴毒品犯罪前科2筆（
    5分/筆，計10分/上限10分）、⑵首次毒品犯罪年齡（21-30
    歲，計5分）、⑶其他犯罪相關紀錄6筆（2分/筆，計10分/上
    限10分）、⑷入所時尿液毒品檢驗（一種毒品反應計5分），
    靜態分子得分總計30分，並無違誤，被告空泛所指本件評估
    判斷前科計分失於公平，亦非可採。
五、綜上所述，原審因而依檢察官之聲請，適用毒品危害防制條
    例第20條第2 項後段之規定，裁定令入戒治處所施以強制戒
    治，其期間為6 個月以上，至無繼續強制戒治之必要為止，
    但最長不得逾1 年，經核並無不合。被告執上開情詞提起抗
    告，為無理由，應予駁回。
據上論結，應依刑事訴訟法第412 條，裁定如主文。
中　　華　　民　　國　　110 　年　　4 　　月　　12　　日
                  刑事第二庭    審判長法  官  陳顯榮
                                      法  官  陳弘能
                                      法  官  黃裕堯 
以上正本證明與原本無異。
不得再抗告。
　　　　　　　　　　　　　　　　　　　書記官  蔡孟芬
中　　華　　民　　國　　110 　年　　4 　　月　　12　　日